【裁判字號】    98,上訴,4590
【裁判日期】    981130
【裁判案由】    傷害致重傷
【裁判全文】
臺灣高等法院刑事判決                98年度上訴字第4590號
上  訴  人  臺灣新竹地方法院檢察署檢察官
被      告  甲○○
上列上訴人因被告傷害案件，不服臺灣新竹地方法院98年度訴字
第60號，中華民國98年9月4日第一審判決（起訴案號：臺灣新竹
地方法院檢察署97年度調偵字第106號），提起上訴，本院判決
如下：
    主  文
上訴駁回。
    理  由
一、公訴意旨略以：被告甲○○與原審同案被告王崇達（所涉傷
    害致重傷犯行，經臺灣新竹地方法院於民國98年7月31日以9
    8年度訴字第60號刑事判決判處有期徒刑1年10月、緩刑3年
    ），於96年12月13日上午4時30分許，在新竹市○○區○○
    路640巷110號前，共同基於傷害人之犯意聯絡，毆打告訴人
    乙○○，致其受有臉之挫傷、左手挫傷、左小腿挫傷、左眼
    鈍傷、左眼外傷性前房出血、外傷性視神經病變等傷害，經
    警據報於同日上午4時46分許到場查知上情，乙○○經送醫
    治療後，其左眼矯正後之視力仍僅餘0.02，而已嚴重減損其
    視能，因認被告涉有刑法第277條第2項後段之傷害致重傷罪
    嫌等語。本件公訴人認被告與同案被告王崇達共同犯刑法第
    277條第2項後段之傷害致重傷罪嫌，係以被告於警詢、偵查
    中之供述，同案被告王崇達、證人即告訴人乙○○於警詢、
    偵查中之供述，乙○○之國泰綜合醫院診斷證明書、病歷影
    本、衛生署新竹醫院診斷證明書、病歷影本、傷勢照片、新
    竹市消防局救護紀錄表影本、行政院衛生署新竹醫院97年5
    月30日新醫歷字第0970003286號函、警員賴威旭出具之偵查
    報告、現場地圖、現場照片、新竹市警察局指揮中心110報
    案紀錄單、警員到場時錄音光碟、公務電話紀錄單、員警工
    作紀錄簿、寶島光學科技有限公司函等為其主要論據。
二、按共同正犯之所以應對其他共同正犯所實施之行為負全部責
    任者，以就其行為有犯意之聯絡為限，若他犯所實施之行為
    ，超越原計劃之範圍，而為其所難預見者，則僅應就其所知
    之程度，令負責任，未可概以共同正犯論。（最高法院50年
    台上字第1060號判例意旨參照）而加重結果犯，以行為人能
    預見其結果之發生為要件，所謂能預見乃指客觀情形而言，
    與主觀上有無預見之情形不同，若主觀上有預見，而結果之
    發生又不違背其本意時，則屬故意範圍；是以，加重結果犯
    對於加重結果之發生，並無主觀上之犯意可言。從而共同正
    犯中之1人所引起之加重結果，其他之人應否同負加重結果
    之全部刑責，端視其就此加重結果之發生，於客觀情形能否
    預見，而非以各共同正犯之間，主觀上對於加重結果之發生
    ，有無犯意之聯絡為斷。（見最高法院91年台上字第50號判
    例意旨）而刑事判決得就起訴之犯罪事實變更檢察官起訴所
    引應適用之法條者，以科刑或免刑判決為限，檢察官以殺人
    未遂起訴，經原審審理結果，認為被告所犯實為傷害罪，未
    經合法告訴，則於判決理由欄敘明其理由逕依刑事訴訟法第
    303條第3款諭知不受理判決即可，尚無適用同法第300條之
    餘地。亦有最高法院71年度台上字第6600號判決意旨可資參
    照，另檢察官以非告訴乃論之罪提起公訴，法院審理後認係
    告訴乃論之罪，如告訴人已於第一審辯論終結前撤回告訴，
    即應諭知不受理之判決。（最高法院47年度臺非字第41號判
    例參照）
三、訊據被告甲○○坦承於前揭時間，接獲同案被告王崇達之通
    知而到達現場，因看到現場玻璃被砸，就隨手拿長約60公分
    、直徑約1、2公分之咖啡色長條狀橡皮塑膠軟管保護自己，
    並以拳頭毆打告訴人胸口等事實，惟否認有以塑膠軟管毆擊
    告訴人致其受傷之傷害犯行。辯稱：當天凌晨，王崇達打電
    話給伊說其遇到詐騙集團，當時伊在睡覺，伊到現場看到玻
    璃被砸，就隨手拿了1個塑膠軟管，又看到對面有兩個影子
    在拉扯，慢慢走過去，就看到王崇達的嘴角流血，而告訴人
    一直要打王崇達，伊過去要制止他們，把他們拉開，所以有
    拉扯，告訴人有打伊，伊有徒手往告訴人胸口打過去，在拉
    開他們的時候，塑膠軟管已經掉了，伊沒有踹告訴人云云，
    經查：
  (一)證人即告訴人乙○○於偵查中具結證述：「…甲○○手上拿
    1個長條狀的東西，2人（指甲○○及王崇達）一起打我，甲
    ○○一開始用腳踹我胸部1、2下，我倒下以後，甲○○拿手
    上的東西攻擊我身體左側及臉部，我手一直護著頭，大約10
    、20下，當時我眼鏡被打掉，整個人被側壓在地上，只感覺
    到有長條狀東西一直打我。甲○○有打我，一來就直接踹我
    一腳，用長條狀東西打我，長條狀東西是他帶來現場的…。
    」等語（見97年度偵字第2145號卷第30頁），於原審結證：
    「…隱約有看到甲○○拿著長條狀的東西打我腿部…（甲○
    ○手上是否有拿東西打你？）長條狀的東西。（長條狀的東
    西就是甲○○持該物打你嗎？）有。（打到你什麼部位？）
    腿部。甲○○一開始出現的時候，就把我踹倒在地，並拿條
    狀東西打我腿部。」等情明確（見原審卷第55至56頁、第63
    、64、66頁），又被告於原審自承：塑膠軟管是可以彎曲的
    、有彈性的細管，就像接水龍頭的那種水管，直徑約1、2公
    分等語（見本院卷第89、90頁），參以告訴人腿部受傷情形
    ，其腿部受有多處長約5至7公分、寬約1、2公分之長條型傷
    痕，此有告訴人受傷照片及行政院衛生署新竹醫院97年4月3
    0日新醫歷字第0970002458號函暨其所附告訴人病歷資料等
    附卷可稽（見97年度偵字第2145號卷卷第40、66頁），均與
    告訴人指訴遭被告以長條狀物品攻擊及被告供述當場撿拾之
    塑膠軟管外型尺寸等情互核一致，是告訴人之指訴尚非無據
    ，堪以採信。
  (二)又證人即同案被告王崇達於警詢中供述：後來有聽伊朋友甲
    ○○說有動手拿塑膠管打告訴人，只是想要教訓告訴人等語
    （見97年度偵字第2145號卷第11頁），該份警詢筆錄並經檢
    察官指揮檢察事務官逐字勘驗確認「都是事後我聽到我朋友
    說他（指被告）是真的有用塑膠軟棍子，軟棒，就是塑膠軟
    管子啦，有打他（指告訴人），有用那個東西攻擊他（指告
    訴人），但是他（指被告）只是就是想要教訓他（指告訴人
    ）」等語無訛，並製有勘驗報告1份在卷為憑（見97年度調
    偵字第106號卷第51頁），王崇達於原審稱：「我在警察局
    有這樣講，但是我敘述錯了，應該是說後來甲○○告訴我說
    他想要教訓乙○○，但是他不知道有多少人，所以他有拿一
    條塑膠軟管，但是實際上他有沒有打乙○○，甲○○並沒有
    說。」（見原審卷第85頁），惟王崇達與被告係從小一起長
    大的好朋友一節，除據被告供承甚明（見原審卷第88頁），
    並經王崇達於原審陳述在卷（見原審卷第82頁），二人交情
    匪淺，且被告係因王崇達之通知始到現場而涉案，王崇達於
    原審所為之證述，應是迴護被告之詞，尚難採為對被告有利
    之認定。
  (三)再被告於警詢供稱：「（你持塑膠軟管保護你及王崇達時有
    無使用？）有使用。（如何使用？）當時我要用塑膠軟管將
    2人隔開。（那你所說的塑膠軟管使用完後放置於何處？）
    當時我在隔開他們時就掉落在地上，後來我也不知道塑膠軟
    管到哪裡去了。」（見97年度偵字第2145號卷第13至14頁）
    ，於偵查中翻異前詞稱：「我有拿塑膠管，但是我是用手把
    他們（指告訴人與王崇達）分開的，因為塑膠管早就丟到地
    上。」等語（見97年度偵字第2145號卷第47頁），前後供述
    已有不符，衡以被告就有拿塑膠管一節並不爭執，即表示其
    已有所警戒及防備，突見王崇達與告訴人二人環抱疑似扭打
    情狀，依常情判斷，焉有捨隨手取得工具不用而徒手將2 人
    分開之理，是被告偵查中之供述，顯係避重就輕卸責之詞，
    洵無足採。另被告於原審稱：「（你事後有無與王崇達說你
    有拿塑膠軟管打乙○○，是想要教訓乙○○？）我是說我想
    要拿塑膠軟管打乙○○，但是我沒有用塑膠軟管打乙○○。
    」等語（見原審卷第93頁），亦係附和王崇達所為之陳述，
    不足採信。
  (四)再者，告訴人並無傷害或意圖傷害王崇達之行為，王崇達外
    表上亦無明顯的外傷一節，業據證人王崇達、警員陳雲騰於
    原審具結證述屬實（見原審卷第85、157頁），是被告辯稱
    因為告訴人一直要打王崇達，伊才用拳頭毆擊告訴人云云，
    即乏所據，尚難採信。
  (五)此外，復有國泰綜合醫院診斷證明書、新竹醫院96年12月24
    日診斷證明書、新竹市警察局第三分局香山派出所警員賴威
    旭所製作之偵查報告、新竹市門牌查詢系統、現場照片、國
    泰醫院新竹分院97年6月4日（97）竹行字第318號函、財團
    法人國泰綜合醫院97年6月24日（97）竹行字第357號函、新
    竹市警察局第三分局97年10月29日竹市警三分偵字第097002
    4046號函暨其所檢附之新竹市警察局指揮中心受理110報案
    紀錄單、新竹市警察局員警工作記錄簿、新竹市警察局第三
    分局98年6月12日竹市警三分偵字第0980013563號函暨其所
    附警員陳聖元製作之偵查報告等在卷為憑（見97年度偵字第
    2145號卷第19、20、35至38頁，97年度調偵字第106號卷第1
    2、54、55、62、63頁，原審卷第138、139頁）。是被告有
    持塑膠軟管毆擊告訴人身體，致告訴人受有臉之挫傷、左手
    挫傷、左小腿挫傷之傷害犯行，堪以認定。
  (六)告訴人之左眼因遭同案被告王崇達之毆擊而受傷，其左眼視
    力下降、視力變差，裸視之最佳視力為0.02，矯正後之最佳
    視力亦為0.02，視力無法恢復也無法以開刀方式治療後恢復
    ，復因其留有白內障之後遺症，接受水晶體摘除術人工水晶
    體植入手術，配戴平光眼鏡一節，除據告訴人乙○○於原審
    證述在卷（見原審卷第59、60、65、66頁），並有新竹醫院
    97年5月30日新醫歷字第0970003286號函、98年4月14日新醫
    歷字第0980002130號函、98年6月10日新醫歷字第098000358
    3號函暨其所附告訴人病歷資料、新竹醫院診斷證明書、台
    北榮民總醫院98年6月16日北總企字第0980012521號函暨其
    所附告訴人之病歷資料等存卷可查（見97年度調偵字第106
    號卷第6、11頁，原審卷第40頁、第129至137頁、第189至22
    6頁），並經原審當庭勘驗告訴人配戴之眼鏡查明屬實（見
    原審卷第73頁），是告訴人左眼所受傷害，已無法以配戴光
    學眼鏡之方式矯正其視力，其視能已達嚴重減損之重傷害程
    度，已堪認定；惟查被告係因接獲同案被告王崇達之通知始
    到場一節，已據被告供承在卷（見97年度偵字第2145號卷第
    13、46頁，原審卷第31、88頁），與同案被告王崇達、告訴
    人乙○○所述互核一致（見97年度偵字第2145號卷第7、29
    、42頁，原審卷第55、84頁），參以乙○○於偵查中證述：
    在被告到場之前，王崇達徒手把伊的眼鏡打掉，一直用拳頭
    毆打伊的眼睛，所以在被告到場之前，伊的眼鏡已經掉了，
    眼睛也受傷了，其眼睛受傷是王崇達造成的等語（見97年度
    調偵字第106號卷第40頁），乙○○於原審結證稱：「（甲
    ○○來的時候，你有無看到他來？）我當時眼鏡已經被打掉
    了，我感覺有一個人衝過來，一來就把我踹到地板。（你剛
    回答辯護人時有提到甲○○到之前，你的眼鏡已經被打掉了
    ，是否就是被王崇達打掉的？）是的。」等情明確（見原審
    卷第63、66頁），雖乙○○另稱：被告也有攻擊伊的眼部等
    語，惟乙○○於原審證述：「（你提到甲○○來之後你才開
    始雙手擋在頭部，這時候甲○○已經有攻擊你的行為了嗎？
    ）有。（甲○○當時做怎樣的攻擊行為？）甲○○一開始出
    現的時候，就把我踹倒在地，並拿條狀東西打我腿部。（你
    雙手擋住頭部之後，是將臉部朝下，還是仰躺？）趴著側躺
    。（你把手擋在頭部是為了要保護頭部、臉部嗎？）對。（
    在你側躺在地上把手擋在頭部的時候，被告二人是站著還是
    蹲在地上？）他們就站著一直踹我、打我的身體。（在你側
    躺在地上把手擋在頭部的時候，他們有辦法攻擊到你的眼球
    部位嗎？）我沒有辦法看到，可能是打或是踹。（是否可以
    比一下你把手擋在頭部並側躺的動作為何？）我兩隻手握拳
    靠近眉毛的上方，手臂靠近臉頰，從眉毛往太陽穴方向呈八
    字型。（你剛證述約一、二分鐘後甲○○就到場，他們二人
    就打你，你隱約有看到甲○○拿著條狀的東西打你腿部，他
    們二人又攻擊你的眼部，請你具體詳述當時攻擊你眼睛的情
    形？）甲○○一出現踹到我之後，我就倒在地上，他們可能
    是用條狀的東西、或用腳要踢我臉部的部位，被我的手給擋
    住了。（依據你的陳述，甲○○到後，而你倒下之後，你的
    眼睛並沒有直接被攻擊到？）是的。」等語（見原審卷第66
    至68頁），佐以告訴人左眼所受傷勢，係因遭類如拳頭等圓
    形形狀之外力介入所致，與遭條狀物毆擊或腳踹之情形不同
    ，有告訴人受傷照片在卷供參（見97年度偵字第2145號卷第
    40頁），是並無證據證明被告到場後有毆擊告訴人左眼之行
    為，雖乙○○於原審中檢察官詰問時稱：「（從甲○○到場
    起，到警察到場為止，該段期間王崇達、甲○○二人有無打
    到你的左眼、或左眼框周圍？）有。（你剛不是回答審判長
    你倒在地上的時候，你的眼睛沒有直接被攻擊到？）是攻擊
    之後我手才擋，是擋了之後才沒有直接被攻擊到，在我手擋
    之前，左眼有直接被攻擊到，但是是被被告二人中何人誰攻
    擊的，我不知道。」等語（見原審卷第69至70頁），惟告訴
    人於被告到場前眼鏡已經被打掉且眼睛遭受毆擊一節，已為
    告訴人所自認，觀其情節，告訴人又遭被告踹倒在地，揆諸
    一般人之頭部顏面甚為脆弱，依通常人之反應本能，理應隨
    即以雙手護住頭部顏面以避免遭受嚴重攻擊，況乙○○於辯
    護人詰問時答稱：「（你剛說在甲○○到場之前，王崇達開
    始打你的眼睛，並把你的眼鏡打掉，那時候你的眼睛有受傷
    嗎？）有。（你有感覺到痛楚才覺得有受傷嗎？）因為眼鏡
    被打掉，眼睛及眼睛周圍就會痛。（從那時候開始，你就本
    能去保護你的左眼嗎？）是。」等語（見本院卷第70頁），
    益徵乙○○證稱倒在地上後被攻擊到眼部手才去阻擋等情，
    與事理有悖，不足以執此遽為被告不利之認定。再者，案發
    當時係凌晨時分，天色誨暗不明，被告到場時客觀上能否查
    悉告訴人左眼已受傷害，於參與毆打告訴人胸部、腿部等身
    體部位時，預見告訴人左眼所受傷害將導致重傷害之結果，
    尚非無疑，告訴人被踹倒在地時，以雙手護住臉部，而並無
    證據證明其臉部器官此時再受攻擊成傷，是告訴人於被告到
    場前，其左眼即已受傷甚明，復無其他證據證明被告到場後
    有對告訴人之左眼為攻擊行為而成傷，亦無證據足認被告對
    於告訴人左眼重傷害之結果客觀上得以預見，自難令被告對
    王崇達傷害告訴人左眼致重傷害之結果亦應負責，故被告所
    為應僅構成刑法第27 7條第1項之傷害罪，公訴人認被告與
    同案被告王崇達共犯刑法第277條第2項後段之傷害致重傷罪
    嫌，容有誤會。綜上，被告係犯刑法第277條第1項之傷害罪
    ，依同法第287條前段之規定須告訴乃論。
四、原審經審理結果，認被告手持塑膠軟管毆擊告訴人身體，致
    告訴人受有臉之挫傷、左手挫傷、左小腿挫傷之傷害犯行，
    然告訴人於被告到場前，其左眼即已受傷，復查無其他證據
    證明被告到場後有對告訴人之左眼為攻擊行為，亦無證據足
    認被告對告訴人左眼重傷害之結果於客觀上得以預見，難令
    被告對於同案被告王崇達傷害告訴人左眼致重傷害之結果亦
    應負責，被告所為應構成刑法第277條第1項傷害罪，另告訴
    乃論之罪，告訴人於第一審辯論終結前，得撤回其告訴；又
    告訴經撤回者，法院應諭知不受理之判決。刑事訴訟法第23
    8條第1項、第303條第3款定有明文，被告涉犯傷害罪，依刑
    法第287條前段規定，須告訴乃論，茲因被告與告訴人已達
    成和解，告訴人於98年7月27日具狀撤回告訴，有原審訊問
    筆錄、98年度附民字第4號和解筆錄、公務電話紀錄表、刑
    事聲請狀各一份存卷可查（見原審卷第247至252頁），原審
    因之諭知不受理判決，認事用法核無違誤；檢察官上訴意旨
    仍執前詞，以被告到場後曾與同案被告王崇達共同毆打乙○
    ○臉部（含左眼）、身體等部位，造成乙○○左眼視能受有
    重傷害，被告應與同案被告王崇達共同負傷害致重傷罪責等
    ，指摘原判決不當，尚難採取。從而，檢察官上訴為無理由
    ，爰不經言詞辯論，逕為駁回本件上訴。
據上論斷，應依刑事訴訟法第368條、372條，判決如主文。
中    華    民    國    98    年    11    月    30    日
                  刑事第二十三庭  審判長法  官  許宗和
                                        法  官  林海祥
                                        法  官  潘進柳
以上正本證明與原本無異。
如不服本判決，應於收受送達後10日內向本院提出上訴書狀，其
未敘述上訴之理由者並得於提起上訴後10日內向本院補提理由書
（均須按他造當事人之人數附繕本）「切勿逕送上級法院」。
                                        書記官  任正人
中    華    民    國    98    年    12    月     2    日


司法院資訊處製作；財團法人民間司法改革基金會備份。
